【裁判字號】    99,台上,3098
【裁判日期】    990520
【裁判案由】    違反毒品危害防制條例
【裁判全文】
最高法院刑事判決            九十九年度台上字第三０九八號
上  訴  人  甲○○
選任辯護人  舒建中律師
上  訴  人  乙  ○
選任辯護人  張  權律師
            李育昇律師
            曾郁榮律師
上列上訴人等因違反毒品危害防制條例案件，不服台灣高等法院
中華民國九十九年一月二十五日第二審判決（九十八年度上訴字
第四０九一號，起訴案號：台灣台北地方法院檢察署九十七年度
偵字第二五六四四、二七０三六號、九十八年度偵字第六二二三
號），提起上訴，本院判決如下：
    主  文
上訴駁回。
    理  由
按刑事訴訟法第三百七十七條規定，上訴於第三審法院，非以判
決違背法令為理由，不得為之。是提起第三審上訴，應以原判決
違背法令為理由，係屬法定要件。如果上訴理由書狀並未依據卷
內訴訟資料，具體指摘原判決不適用何種法則或如何適用不當，
或所指摘原判決違法情事，顯與法律規定得為第三審上訴理由之
違法情形，不相適合時，均應認其上訴為不合法律上之程式，予
以駁回。本件原判決綜合全部卷證資料，認上訴人甲○○、乙○
有如其事實欄所載之販賣毒品犯行，已詳敘所憑之證據與認定之
理由；對於甲○○辯稱未販毒，毒品係以本錢價交付友人，並未
牟利，交付劉興恩之愷他命亦僅收取本錢云云；乙○辯稱未販毒
予甲○○，僅幫其詢問毒品，不知甲○○何以傳簡訊云云，均不
足採，亦依調查所得證據詳予指駁、說明。因認上訴人等犯行明
確，而撤銷第一審關於乙○部分、甲○○有罪部分之科刑判決，
改判仍論處甲○○如原判決附表（下稱附表）一所示販賣第二級
毒品四罪刑（均量處有期徒刑）及販賣第三級毒品二罪刑；乙○
販賣第二級毒品罪刑（量處有期徒刑），由形式上觀察，無影響
判決結果之違法情形存在。甲○○上訴意旨略稱：(一)、原判決認
定其係向乙○、潘奇峰及陳彥勳（已於民國九十八年一月二十日
死亡）等人販入毒品MDMA、愷他命，理由內說明其因供出第二級
毒品來源為乙○，依毒品危害防制條例第十七條第一項規定減輕
其刑，惟對附表一販賣愷他命部分未予減刑，未說明其理由，判
決違法。(二)、原審未對甲○○警詢自白之任意性及有否收到販毒
予陳矜寧得款新台幣四千五百五十元加以調查釐清，有證據調查
未盡及理由不備之違法。(三)、卷內無甲○○與劉興恩關於附表一
編號4.販毒之通訊監察資料，原判決僅憑劉興恩於第一審之證詞
，遽認其此部分之犯行，有認定事實不依證據之違法；又原判決
何能以事後之通聯紀錄證明甲○○販毒予周冠宇，且未傳訊周冠
宇到庭調查，同有證據調查未盡之違法等語。乙○則略以：(一)、
卷附通訊監察譯文，僅毒品數量、種類之討論內容，不足認定其
犯罪；原判決未認定其販毒之種類，對甲○○之歧異證詞何以具
證明力，及陳彥勳有利於其之證詞未說明不予採納之理由；對其
無販毒之辯解未附理由即不予採信，遽採甲○○歧異之證詞認定
其販毒，除悖於論理法則，亦有證據調查未盡及理由不備之違法
。(二)、依卷證，其身上或住處均未查獲任何毒品，甲○○則有毒
品前科，為圖免遭重判及獲致減刑寬典，故向警方誣指其為毒品
來源等語。惟查：(一)、犯罪事實之認定、證據之取捨及證明力之
判斷，俱屬事實審法院之職權，苟其取捨判斷不違背經驗與論理
法則，即不能指為違法。又證人之供述前後稍有不符或相互間有
所歧異，究竟何者為可採，事實審法院非不可本於經驗法則與論
理法則，斟酌其他情形，作合理之比較，定其取捨，若其基本事
實之陳述與真實性無礙時，仍非不得予以採信，非謂一有不符或
矛盾，即認其全部均不可採。本件原判決已詳細敘明依憑甲○○
於警詢、偵查供承本件犯罪事實，證人陳矜寧、林景民、劉興恩
、周冠宇分別於偵審之證詞，佐以卷附相關通訊監察譯文、通聯
紀錄、毒品鑑定書、濫用藥物檢驗報告、周冠宇尿液檢驗報告，
暨扣案毒品、販毒工具及行動電話等證據資料，參互勾稽判斷，
於理由內逐一論述剖明其採證認事之理由，且就摒棄甲○○其後
及乙○否認犯罪之各辯解，甲○○於第一審關於其未向乙○購毒
之證詞，如何不足為乙○有利之認定，於理由內詳為論述、指駁
，並敘明本於調查所得之心證，分別定其取捨而為事實判斷之理
由，所為論斷及說明，無違經驗與論理法則，且屬事實審法院取
捨證據職權之適法行使，尚難漫指為違法；原判決並未認定乙○
尚有販毒予陳彥勳，未同時說明與判決本旨無關之證據如何不足
採，乃取捨證據之當然結果，尚非理由不備。原判決已敘明甲○
○之警詢陳述如何具任意性而得為證據之理由稽詳，無違背法令
之情形，採為上訴人等犯罪之論據，要與證據法則無違；原判決
並非以卷附通訊監察譯文、通聯紀錄為認定甲○○犯罪之唯一證
據，亦未說明列載之全部證人均有通訊監察譯文憑佐，縱與部分
證人間無相關通訊監察紀錄，亦無礙其有本件販賣毒品犯罪之認
定；再原判決已詳敘如何認定乙○販賣予甲○○之毒品係第二級
毒品甲基安非他命之理由稽詳，並非無稽，上訴意旨指摘原判決
有證據調查未盡之違法云云，顯非依據卷內訴訟資料執為指摘。
(二)、毒品危害防制條例所謂販賣毒品罪，係指以營利為目的，意
圖販賣而有販入或賣出毒品之行為而言，其販入及賣出之行為，
不必二者兼備，有一即屬成立，亦不論是否果真獲得利益。原判
決已詳敘如何認定甲○○有販賣毒品營利之理由稽詳，符合論理
法則且不違背社會經驗之合理判斷，至實際獲利若干，均無礙其
有本件販賣毒品犯行之認定，論以所載販賣毒品各罪，其法則之
適用，洵無違誤。(三)、證人周冠宇於第一審已經法官合法訊問，
且以證人身分具結證述，並經交互詰問（見第一審卷(一)第一四五
頁以下筆錄），已確實保障甲○○之對質詰問權，依刑事訴訟法
第一百九十六條規定，如別無訊問必要者，本不得再行傳喚。稽
之原審筆錄之記載，甲○○及其辯護人於辯論終結前，均未聲請
調查其上訴意旨所載有如何待調查之事項，審判長於審判期日調
查證據完畢時，尚詢問「尚有證據請求調查？」甲○○及其辯護
人均答稱「無」（見原審卷第一二五頁）。於上訴本院時，始主
張原判決有該部分證據調查未盡之違法，自非依據卷內資料而為
指摘。(四)、購買毒品者，固因供出毒品來源因而查獲其他正犯或
共犯者，有減輕或免除其刑之寬典，而與所指販賣毒品者間存有
利害關係。然購毒者之指證在證據法則上既屬人證之一種，如其
指證並無矛盾或瑕疵，亦未違背經驗與論理法則時，自不應僅因
無法查獲毒品等為佐證，即對購買毒品者所為對販毒者不利之指
證，全然捨棄不採。經查，本件縱未於乙○身上或住處扣獲毒品
，然甲○○既已指證曾向乙○購毒，且甲○○係經查獲後，於警
主動詢問通訊監察譯文有關疑似毒品交易內容時始供出乙○等情
，有其警詢筆錄可憑（見第二五六四四號偵查卷(一)第十頁），尚
難認有為己減刑而故為誣指乙○之可能，原審依憑甲○○之指證
及卷附其他相關證據而為乙○不利之認定，難認與證據法則有違
。(五)、稽之卷證，甲○○於警詢時僅供出乙○為毒品MDMA之來源
，而為查獲（同上偵查卷頁），原判決因而認定甲○○販賣第三
級毒品部分無供出毒品來源為乙○或他人因而查獲等情，未依毒
品危害防制條例第十七條之規定予以減刑，無違法可言。此外，
上訴意旨，就原審依職權採證認事之適法行使，或就原判決已說
明事項，專憑己見，泛指為違法，且為單純事實之爭執，或與判
決本旨無關之枝節問題為事實之爭辯，俱非適法之第三審上訴理
由。依前揭說明，應認上訴人等之上訴為不合法律上之程式，均
予駁回。
據上論結，應依刑事訴訟法第三百九十五條前段，判決如主文。
中    華    民    國  九十九  年    五    月   二十   日
                      最高法院刑事第十一庭
                          審判長法官  洪  佳  濱
                                法官  韓  金  秀
                                法官  段  景  榕
                                法官  周  煙  平
                                法官  林  錦  芳
本件正本證明與原本無異
                                      書  記  官
中    華    民    國  九十九  年    五    月  二十四  日
                                                       s

司法院資訊處製作；財團法人民間司法改革基金會備份。
